臺灣桃園地方法院刑事判決　　　　　　 96年度訴緝字第209號
公　訴　人　台灣桃園地方法院檢察署檢察官
被　　　告　甲○○　男
　　　　　　　　　　香港地區統.
　　　　　　乙○○　男
　　　　　　　　　　香港地區統.
上列被告因偽造文書等案件，經檢察官提起公訴（台灣桃園地方
法院檢察署84年度偵字第12566 號），本院判決如下：
    主  文
本件甲○○、乙○○均免訴。
    事  實
一、公訴意旨略稱：被告甲○○為香港全運國際承攬公司負責人
    ，其先於民國81年11月中旬，與藍麗戀、鍾世雄及翁友良基
    於共同犯意之連絡，明知犀牛角與生鮮鹿茸為經濟部國際貿
    易局公告管制進口之物品，且犀牛角為瀕臨絕種之保育類動
    物，渠等又無經濟部國貿局核發之輸入許可證，竟共同貪圖
    厚利，由藍麗戀搜購生鮮鹿茸，鍾世雄負責以非法之方式進
    口回台，甲○○負責香港方面裝運出口事宜，借于騰報關行
    名義從事報關業務之翁友良負責臺灣方面進口通關之事宜，
    並共謀以偽造財政部臺北關稅局公印蒙混走私進口。謀定後
    ，翁友良即於81年11月28日前赴香港委請不詳姓名之人刻用
    「臺北關放行貨物專用關防」公印、「臺北關稅局進口組張
    文彥放行專用」職名印章、「臺北關王天明」職名印章、「
    臺北關稅局林子福」職名印章、「臺北關稅局張昌」職名印
    章、「二九六瑋得」戳記、「強聖航空貨運承攬股份有限公
    司併裝貨物暫作正提單用」戳記、「免驗」戳記、「安姓有
    限公司」印章、「何朝良」印章、「百邑企業有限公司」印
    章、「蔡祥成」印章各乙顆，並於81年12月1 日攜帶返國備
    用。81年12月3 日，藍麗戀於香港監督甲○○將生鮮鹿茸裝
    成125 箱（共重約1,808 公斤）後，鍾世雄即轉介翁友良與
    甲○○連絡，翁友良再指示甲○○在其業務上所作成之中華
    航空公司編號297 —5377—834 號正提單（AIRWAYBILL）上
    填載不實虛擬之受貨人為「安姓有限公司」（ANSHINQ CO.,
    LTD） 及不實之貨品名稱為「乾燥食品」（DRIED FOOD
    STUFF） 以避人耳目，即於當日交由中華航空公司運抵桃園
    中正國際機場。81年12月4 日，翁友良即自中華航空公司貨
    運部在該公司上開正提單留底聯蓋用「安姓有限公司」、「
    何朝良」之偽造印文後領得上開登載不實正提單，再蓋用「
    臺北關放行貨物專用關防」、「臺北關稅局進口組張文彥放
    行專用」、「臺北關王天明」、「臺北關稅局張昌」、「免
    驗」、「二九六瑋得」之偽造印文及戳記，表明已完成報關
    手續，惟實際上卻未經報關，即持之逕赴民航局中正國際機
    場貨運站（下稱貨運站），於當日下午2 時40分許，利用貨
    運站人員忙碌疏忽不察，順利提領上開125 箱之生鮮鹿茸，
    足以損害於財政部臺北關稅局、關員張文彥、王天明、張昌
    、瑋得報關行、安姓有限公司。嗣於81年12月7 日，藍麗戀
    基於同前之概括犯意，又攬得生鮮鹿茸41箱後，即欲以同一
    手法共謀走私進口。詎鍾世雄為圖謀暴利，明知犀牛角係行
    政院農委會公告列為瀕臨絕種野生動物之角，非經中央主管
    機關之許可，不得進口，竟與甲○○及被告即另一香港商人
    乙○○基於共同犯意之連絡，於未告知翁友良、藍麗戀之情
    況下，受乙○○之委託，指示甲○○至香港上澴永樂街宏海
    行載運犀牛角2 箱（共重約38.15 公斤），並夾藏於上開41
    箱生鮮鹿茸中一同走私進口至臺灣。甲○○復以同前之手法
    ，經翁友良之授意，在其業務上所作成之菲律賓航空公司編
    號079 —00000000號分提單（HOUSE AIR WAYBILL） 上填載
    不實虛擬之受貨人為「百邑企業有限公司（KENG WOAN
    INT'L CO., LTD）」及不實之貨名「玻璃製品（GLASSES
    GOODS）」 後，於81年12月9 日交由菲律賓航空公司運抵中
    正國際機場，翁友良即以同前之手法自菲律賓航空公司貨運
    部領出前開分提單，並蓋用「臺北關放行貨物專用關防」、
    「臺北關稅局進口組張文彥放行專用」、「臺北關王天明」
    、「臺北關稅局林子福」、「百邑企業有限公司」、「蔡祥
    威」、「強聖航空貨運承攬股份有限公司併裝貨物暫作正提
    單用」、「免驗」、「二九六瑋得」之偽造印文及戳記，表
    明已完成報關手續，而於當日下午5 時許，將上開分提單交
    由所偏用知情偽造之職員翁進榮持至貨運站，利用貨運站人
    員忙碌疏忽不察，順利提領上開41箱生鮮鹿茸及夾藏之2 箱
    犀牛角，足生損害於財政部臺北關稅局、關員張文彥、王天
    明、林子福、百邑企業有限公司、強聖航空貨運承攬股份有
    限公司及瑋得報關行。因認被告甲○○係犯修正前刑法第56
    條、及刑法第216 條、第211 條之連續行使偽造公文書罪，
    及83年10 月29 日修正前野生動物保育法第33條第2 項之非
    法進口瀕臨絕種野生動物屍骨罪，而應依修正前刑法第55條
    牽連犯之規定從一重論以刑法之行使偽造公文書罪；被告乙
    ○○則係犯83年10月29日修正前野生動物保育法第33條第2
    項之非法進口瀕臨絕種野生動物屍骨罪。
二、按案件時效已完成者，應諭知免訴之判決；又刑事訴訟法第
    161 條第4 項、第302 條至第304 條之判決，得不經言詞辯
    論為之；刑事訴訟法第302 條第2 款、第307 條，分別定有
    明文。又行為後法律有變更者，適用行為時之法律，但行為
    後之法律有利於行為人者，適用最有利於行為人之法律，為
    95 年7月1 日修正施行之刑法第2 條第1 項所明定。查修正
    後刑法第80條第1 項，及修正前刑法第80條第1 項關於追訴
    權時效期間之規定不同，修正後刑法所定時效期間較長，表
    示行為人被追訴之期限較久，自屬對行為人不利，比較結果
    自以修正前刑法第80條較有利於行為人，本件關於追效權時
    效，自應適用修正前刑法第80條之規定，則關於追訴權時效
    之停止進行，及其期間、計算，亦應一體適用修正前刑法第
    83 條 之規定。另被告乙○○所涉野生動物保育法第33條第
    2 項之非法進口瀕臨絕種野生動物屍骨罪，於該法83年10月
    29 日 修正時改列為該法第40條第1 項第1 款，法定刑則由
    一年以下有期徒刑、拘役或科或併科10,000元以下罰金，提
    高為處六月以上五年以下有期徒刑，得併科新台幣300,000
    元以上1,500,000 以下罰金；而被告甲○○所涉刑法第56條
    、及第216 條、第210 條之連續行使偽造公文書罪，其中刑
    法第56條之連續犯規定於刑法95年7 月1 日修正公布施行時
    刪除，依修正前規定得以連續犯規定論以一罪，依修正後之
    新法則依分論併罰。以上均以修正前規定對被告甲○○、乙
    ○○較為有利，自均應適用修正前之規定處斷。
三、被告甲○○經檢察官起訴之罪名為修正前刑法第56條、及刑
    法第216 條、211 條之連續行使偽造公文書罪嫌，依前揭說
    明及修正前刑法第80條第1 項第2 款之規定，其追訴權期間
    為10年，自其犯罪行為終了日「81年12月9 日」開始起算，
    經加計檢察官自83年3 月25日開始偵查本案，有臺灣桃園地
    方法院檢察署收狀戳在卷可佐，暨偵查終結起訴繫屬本院審
    理，迄原法院發布通緝日即85年4 月2 日止之期間（合計「
    2 年又8 日」，此期間不生時效進行之問題），再加計因被
    告通緝，致本案審判程序不能開始，而停止追訴權時效進行
    持續所達上開追訴權時效期間之1/4 期間即2 年6 月後，被
    告甲○○所犯連續行使偽造公文書罪之追訴權時效，應至「
    96年6 月17日」完成。
四、被告乙○○經檢察官起訴之罪名為83年10月29日修正前野生
    動物保育法第33條第2 項之非法進口瀕臨絕種野生動物屍骨
    罪，依前揭說明及修正前刑法第80條第1 項第2 款之規定，
    其追訴權期間為5 年，自其犯罪行為終了日「81年12月9 日
    」開始起算，經加計檢察官自83年3 月25日開始偵查本案，
    有臺灣桃園地方法院檢察署收狀戳在卷可佐，暨偵查終結起
    訴繫屬本院審理，迄原法院發布通緝日即85年4 月2 日止之
    期間（合計「2 年又8 日」，此期間不生時效進行之問題）
    ，再加計因被告通緝，致本案審判程序不能開始，而停止追
    訴權時效進行持續所達上開追訴權時效期間之1/4 期間即1
    年3 月後，被告乙○○所犯連續行使偽造公文書罪之追訴權
    時效，應至「90年12月17日」完成。
五、惟被告二人迄今均未緝獲歸案，所涉之罪之追訴權已因時效
    完成而消滅。依照前開說明，爰不經言詞辯論，逕為諭知被
    告二人免訴之判決。
六、據上論斷，應依刑事訴訟法第302 條第2 款、第307 條，判
    決如主文。
中　　華　　民　　國　　96　　年　　12　　月　　14　　日
              刑事第十一庭審判長法　官　蔡榮澤
                                法  官  林蕙芳
                                法  官  紀凱峰
以上正本證明與原本無異。
如不服本判決，應於判決送達後10日內向本院提出上訴狀（應附
繕本），其未敘述上訴理由者，應於上訴期間屆滿後20日內補提
理由書狀於本院，上訴於臺灣高等法院。
　　　　　　　　　　　　　　  　書記官　高文靜
中　　華　　民　　國　　96　　年　　12　　月　　18　　日
